【裁判字號】    98,交聲,1536
【裁判日期】    980810
【裁判案由】    聲明異議
【裁判全文】
臺灣高雄地方法院刑事裁定            98年度交聲字第1536號
原處分機關  高雄市政府交通局
法定代理人  甲○○
受處分人即
異  議  人  乙○○
上列受處分人因聲明異議案件，對於高雄市政府交通局中華民國
98年5 月11日所為之處分（原處分：高市交裁字第32-NO0000000
號），聲明異議，本院裁定如下：
    主  文
異議駁回。
    理  由
一、原處分意旨略以：受處分人即異議人乙○○（下稱異議人）
    於民國98年3 月31日下午5 時34分許，駕駛車號OLN-220 號
    重型機車（下稱系爭車輛）沿高雄縣仁武鄉○○路行駛，行
    至安樂一街街口時，因駕車行經有燈光號誌管制之交岔路口
    闖紅燈之違規情節，因依道路交通管理處罰條例第53條第1
    項、第63條第1 項第3 款等規定，裁處罰鍰新臺幣（下同）
    1800元，並記違規點數3 點等語。
二、異議意旨略以：異議人行經舉發地時因行車順暢，看到黃燈
    時，已超越停止線，便加速通過，員警不聽其解釋，請求調
    閱監視錄影，請求撤銷原處分等語。
二、按汽車駕駛人，行經有燈光號誌管制之交岔路口闖紅燈者，
    處新臺幣（下同）1,800 元以上5,400 元以下罰鍰，並記違
    規點數3 點，道路交通管理處罰條例第53條第1 項、第63條
    第1 項第3 款分別定有明文。
三、經查：
  (一)異議人於前揭時、地騎乘系爭車輛，行經有燈光號誌管制之
    交叉路口，為員警發覺違規闖紅燈，並騎車加速逃逸拒絕接
    受稽查等違規行為。嗣抗告人於舉發通知單所載之應到案日
    期前提出申訴，經原舉發單位調查結果，仍認異議人有以上
    之違規行為，原處分機關即高雄市政府交通局乃依道路交通
    管理處罰條例第53條第1 項規定，裁處罰鍰1,800 元，並依
    同條例第63條規定，併記違規點數3 點等情，有原舉發機關
    之舉發違反道路交通管理事件通知單及違反道路交通管理事
    件裁決書各1 份在卷可稽，此部分事實，堪以認定。
  (二)異議人雖以上開情詞置辯，惟查，證人即本件現場執行勤務
    之警員張春福、呂文祥經本院行隔離訊問時，證人張春福結
    證稱：本件是與員警呂文祥一同舉發的，當時站在中正路上
    南往北過路口約50公尺左右處，很清楚地看見異議人行至路
    口看到紅燈時先停一下約2 、3 秒鐘，當時也有別台車停下
    來等紅燈，包含1 台3 噸半之貨車、2 台摩托車，異議人等
    安樂一街的車已經過2 、3 台了，才先假裝要右轉安樂一街
    ，但又立刻迴轉回到中正路直行，我就把他攔下，比給他看
    是紅燈，並請他熄火、出示身分證件，他當時沒有帶行照，
    只有口頭告訴我相關基本資料，當時呂文祥正在告發前一輪
    另外一件闖紅燈，尚未處理完畢等語綦詳，並核與證人呂文
    祥於本院時結證稱：本件係由我與張春福一同執勤時，由張
    春福所舉發，但因時間久遠，不記得細節，一般我們攔查時
    多會彼此確定有違規才攔停開單，如果有爭議的話就不會開
    單等語（均見本院98 年6月18日訊問筆錄）大致相符，且有
    證人張春福當庭提出異議人違規地點及異議人遭攔停地點之
    示意圖附卷為佐，足認證人張春福、呂文祥所為之證詞，應
    可採信；復參經本院訊問異議人以：「你通過安樂一街之前
    有無看到其他車子停在路口？」異議人答：「我忘記了。我
    只是專心在騎我的車子。」等語，惟異議人通過本件舉發處
    路口當時，若確如異議人前所稱：係行車順暢狀態等語，則
    對於是否有其他車輛在路口停下，理應知之甚詳（若有車輛
    驟然在路口停下，必然嚴重影響道路順暢），且異議人既係
    專心騎車，對於車前狀況亦當謹慎注意，是其對於行車順暢
    及為警攔查等情既能清晰記憶，而就此明顯影響行車順暢之
    情，焉有忘記之理，足徵其所辯均諉無足採，堪難採信。
  (三)又執行交通勤務之專業警察，對於各種違規之行為，各有不
    同之執行方法，就超速或酒醉駕車，若未輔以科學工具，僅
    憑執勤取締者之五官知覺加以判斷，勢必引起爭議，固不待
    言。然就有無闖越紅燈而論，該違規行為均屬突發狀況，搜
    證及取締之時機稍縱即逝，故其方法僅能藉由現場執勤員警
    之目擊結果而為，此觀道路交通管理處罰條例第7 條之2第1
    項第1 款、第4 項之內容及法意甚明。雖本件警方取締違規
    時並無錄影、錄音以資為證，惟道路交通管理處罰條例並未
    規定警方以攔停舉發行為人違規時，需以科學儀器取得證據
    ，此觀之道路交通管理處罰條例自明，況證人之證言為法定
    之證據方法，警察為維持秩序，取締違規駕車僅是依法執行
    職務，自無偏頗立場之必要；且員警係屬司法警察人員之一
    份子，深切明白出庭作證具結後，應據實陳述之義務及如有
    偽證應受處罰之嚴重後果，當時執勤之警員邱宗彥、賴鴻安
    於本院訊問時，在法官告知證人具結之義務及偽證之處罰並
    命其朗讀結文並具結後，仍為上開證述，佐以現有卷證綜合
    判斷，並無顯然矛盾或瑕疵之處，要無因異議人主觀上之臆
    測，而認其等之證言為不可採，是其所為證言，應屬真實可
    信。況證人張春福、呂文祥2 人乃是依法令執行公務之警員
    ，與異議人素昧平生，並無恩怨，亦無捏造事實違法取締之
    理。
  (四)至異議人所稱：他們那時是兩個人，前面有1 台貨車擋住他
    們，警員在貨車後面沒有多遠，可能因此擋住證人的視線，
    且當時有架設1 台固定式有三腳架之V8在攝影，應可證明我
    過去時是黃燈，沒有闖紅燈等語。惟證人張春福、呂文祥2
    人均於本院中結證稱：我們沒有V8設備或設三腳架，只有當
    時呂文祥的胸前有掛1 台照相機備用的等語（見本院98年6
    月18日訊問筆錄），且員警執行交通勤務時，衡之常情必然
    會選擇視線清楚、不致有其他障礙物阻擋之位置，異議人任
    意空口指摘，亦未舉證以實其說，均顯無足採。
  (五)綜上所述，異議人確有如舉發違反道路交通管理事件通知單
    所載之闖紅燈違規事實，應可認定，現場執勤員警依此而予
    舉發，原處分機關並據以援引上開規定，裁處如上開裁決書
    處罰主文所示之罰鍰並記違規點數，並無不當，本件異議為
    無理由，應予駁回。
五、據上論斷，應依道路交通案件處理辦法第19條，裁定如主文
    。
中    華    民    國    98    年    8     月    10    日
                  交通法庭      法  官  呂明燕
以上正本證明與原本無異。
如不服本裁定應於送達後5日內向本院提出抗告狀。
中    華    民    國    98    年    8     月    10    日
                                書記官  蔡毓琦


司法院資訊處製作；財團法人民間司法改革基金會備份。
